臺灣高等法院高雄分院刑事判決　　　　99年度上訴字第2071號
上　訴　人　臺灣高雄地方法院檢察署檢察官
上　訴　人
即　被　告　姚伯頡
選任辯護人　許龍升　律師
上列上訴人因被告毒品危害防制條例案件，不服臺灣高雄地方法
院99年度訴字第1339號中華民國99年10月26日第一審判決（起訴
案號：臺灣高雄地方法院檢察署98年度偵字第33963 號、99年度
偵字第1674號），提起上訴，本院判決如下：
    主  文
原判決關於販賣第三級毒品有罪部分暨其定執行刑均撤銷。
姚伯頡販賣第三級毒品，處有期徒刑貳年陸月，扣案如附表編號
1 至3 所示之物均沒收，未扣案之販賣毒品所得財物新臺幣佰
伍拾元沒收，如全部或一部不能沒收時，以其財產抵償之；又販
賣第三級毒品，處有期徒刑貳年捌月，扣案如附表編號1 至3 所
示之物均沒收，未扣案之販賣毒品所得財物新臺幣壹仟陸佰元沒
收，如全部或一部不能沒收時，以其財產抵償之。應執行有期徒
刑年肆月，扣案如附表編號1 至3 所示之物均沒收，未扣案之
販賣毒品所得財物合計新臺幣壹仟玖佰伍拾元沒收，如全部或一
部不能沒收時，以其財產抵償之。
其他上訴駁回。
    事  實
一、姚伯頡明知愷他命係毒品危害防制條例第2 條第2 項第3 款
    所列管之第三級毒品，不得非法販賣，竟分別基於販賣第三
    級毒品愷他命以營利之犯意，於下列時、地，為販賣第三級
    毒品愷他命之行為：
  (一)於民國98年5 月15日凌晨1 時49分許，由石哲寧以其持用之
    0000000000號行動電話，撥打姚伯頡所有持以販賣第三級毒
    品愷他命聯絡所用之0000000000號行動電話，表示欲向姚伯
    頡購買第三級毒品愷他命1 包，雙方在電話中談妥交易價格
    為新臺幣（下同）350 元，並約定交易地點為高雄市三民區
    立志高中附近之加油站後，姚伯頡旋即持第三級毒品愷他命
    1 包至上址交付，並向石哲寧收取價金350 元，而販賣第三
    級毒品愷他命予石哲寧。
  (二)於98年5 月18日凌晨2 時58分許，石哲寧復撥打姚伯頡之前
    開行動電話，表示欲再購買第三級毒品愷他命5 包，雙方在
    電話中談妥交易價格為1,600 元、交易地點為上址之加油站
    ，姚伯頡即依約前往交付並收取約定之價金1,600 元，而販
    賣第三級毒品愷他命予石哲寧。
二、嗣經警對姚伯頡持用之上開行動電話執行通訊監察，並於98
    年11月5 日凌晨0 時20分許，持搜索票前往高雄市三民區○
    ○○路331 號（起訴書誤載為33號）9 樓搜索，扣得姚伯頡
    所有分別供本件販毒之秤重、分裝、包裝及聯絡所用如附表
    編號1 至3 所示之電子磅秤2 台、夾鏈袋1 包（剩餘）及手
    機1 支等物，而查獲上情。
三、案經憲兵司令部高雄憲兵隊移請臺灣高雄地方法院檢察署檢
    察官偵查起訴。
    理  由
壹、證據能力部分：
一、按被告以外之人（包括證人、鑑定人、告訴人、被害人及共
    同被告等）於審判外之言詞或書面陳述，除法律有規定者外
    ，不得作為證據，刑事訴訟法第159 條第1 項定有明文。又
    上開之人於檢察事務官、司法警察官或司法警察調查中所為
    之陳述，與審判中不符，如其先前所為之陳述經證明具有較
    可信之特別情況，且為證明犯罪事實存否所必要者，得為證
    據，刑事訴訟法第159 條之2 亦有明文規定。而所謂「前後
    陳述不符」之要件，應就前後階段之陳述進行整體判斷，以
    決定其間是否具有實質性差異，惟無須針對全部陳述作比較
    ，陳述之一部分有不符，亦屬之；另所謂「較可信之特別情
    況」之情形，亦應就前後陳述時之各種時間之間隔、是否外
    力干擾而有所迴避、警詢或檢察事務官所作之偵查筆錄記載
    是否完整等外部情況進行比較，以資決定何者外部情況具有
    可信性。若陳述係在特別可信之情況下所為，則虛偽陳述之
    危險性即不高，雖係審判外陳述，或未經被告反對詰問，仍
    得認其有證據能力。且司法警察（官）依法具有調查犯罪嫌
    疑人犯罪情形及蒐集證據等職權，故若於其等所詢問下之陳
    述認全無證據能力，當非所宜。是如其陳述係在可信之特別
    情況下所為，且為證明犯罪事實所必要，為補救實務上採納
    傳聞法則可能發生之蒐證困難問題，自以使上開陳述取得證
    據能力，始符實體真實發見之訴訟目的。經查，本件證人洪
    紹銘及林詠森分別於憲兵隊詢問時所為之陳述，就關於其等
    何時、何地、次數、以多少金錢向騎乘白色機車，綽號「古
    錐」之被告姚伯頡分別購買第二級毒品MDMA 1顆、愷他命，
    及其二人購買之原因與伊如何知悉被告何以有販賣毒品等本
    案主要待證事項部分，均已分別陳述詳盡（見憲兵隊偵卷一
    第34-35 頁、第37-38 頁；第43-44 頁、第47-48 頁），惟
    至原審審理時，其二人就本件關於其向被告購買第二級毒品
    MDMA、愷他命過程之重要案情部分，證人洪紹銘就購買之次
    數、地點及聯絡方式等，或稱不確定、或稱沒有、或稱不清
    楚等語（見原審訴字卷第22-23 頁背面）；證人林詠森亦就
    購買之時間、地點及次數、數量等，或稱忘記了、或稱不清
    楚等語（見原審訴字卷第42-44 頁背面）。顯見其二人於上
    開憲兵隊警詢時所為之陳述，確與在原審作證時所為之證述
    有所歧異不同，比較其前後陳述自有不符之處，本院就該二
    位證人前於警詢時之陳述，係在調查另案石哲寧涉嫌販毒案
    件中，而通知其二人前來做筆錄，且過程中分別均有部隊長
    官上尉政戰官王騰輝、中士砲長黃森賢陪同，以其當時之身
    心狀況，及外在客觀環境因素觀察，渠等之上開陳述均出於
    自由意志所為，相較於渠等在審判中因有其他被告、辯護人
    在場而為陳述，且已歷經偵查、審判程序，權衡罪責輕重後
    心態等情形，就其等於審判中及審判外為陳述時之外部附隨
    環境或條件併同為整體之考量，本院認其於警詢時之陳述具
    有較可信之特別情況，且此等警詢陳述，就判斷被告有否成
    立本件販賣第二級、第三級毒品犯行，實有參酌之必要性，
    依本件相關卷證判斷，認為除該審判外之陳述外，亦尚難以
    其他證據全然代替，自為證明本件被告該犯罪存否所必要，
    依刑事訴訟法第159 條之2 規定，本院認其二人於警詢之上
    開陳述，均有證據能力。
二、被告以外之人於審判外之陳述，雖不符刑事訴訟法第159 條
    之1 至第159 條之4 之規定，而經當事人於審判程序同意作
    為證據，法院審酌該言詞陳述或書面陳述作成時之情況，認
    為適當者，亦得為證據，同法第159 條之5 第1 項有明文規
    定。茲查本判決所引用關於陳述之卷證資料，除原已符同法
    第159 條之1 至第159 條之4 規定及法律另有規定等傳聞法
    則例外規定，而得作為證據外，其餘關於陳述之卷證資料，
    業經當事人於本院準備程序時，表示對本判決所引本屬傳聞
    證據部分，均同意作為證據。本院斟酌上開證據並無違法取
    得之情事，亦無證明力明顯過低之情形，認為作為認定本件
    被告有無犯罪之證據亦屬適當，是均得採為本件論斷之證據
    。
貳、有罪部分（即撤銷改判部分）：
一、上揭前後2 次販賣第三級毒品愷他命與石哲寧之事實，業據
    上訴人即被告姚伯頡迭於憲兵隊詢問、原審及本院審理中坦
    承不諱（見高雄憲兵隊0000000000號偵查卷〈下稱憲兵隊偵
    一卷〉第17-18 頁、原審卷第26頁背面、第49頁及本院卷第
    44 頁 、第60頁、第70頁），核與證人石哲寧於原審審理中
    證述之情節相符（見原審卷第25-26 頁），復有通訊監察譯
    文1 份在卷可稽（見憲兵隊偵一卷第29-30 頁），及如附表
    編號1-3 所示供本件販賣所用之物扣案可資佐憑，足證被告
    之自白與事實相符，堪予採為認定事實之依據。
二、被告於高雄憲兵隊接受詢問時已自承當時為無業狀態，有該
    詢問筆錄之職業欄記載明確（見憲兵隊偵一卷第5 頁），足
    見被告並無固定收入，顯無餘裕之金錢購入毒品，益徵被告
    願意花費金錢而購入上開毒品，自應係有利可圖。況參以販
    賣毒品係違法行為，非可公然為之，亦無公定之價格，無論
    瓶裝或紙包，均可任意分裝增減分量，且其純度亦可因摻雜
    其他物品而有不同。而每次買賣之價差，亦隨時依雙方資力
    、關係之深淺、需求之數量、來源是否充裕、販賣者是否渴
    求資金、查緝是否嚴緊、購買者被查獲時供述購買對象之風
    險評估等，而異其標準，非可一概而論。販賣之利得除經坦
    承及價量俱臻明確外，委難察得實情。販賣之人從價差或量
    差中牟利方式雖異，但其圖利之非法販賣行為則一。且販賣
    毒品違禁物，事涉重罪，苟無利潤可圖，殊無任意將愷他命
    毒品單純讓與他人施用之可能，衡情被告與買受人石哲寧並
    非至親好友，而就其交易之過程觀之，均係以電話聯繫、確
    定時間、地點及數量再予交付，顯有利潤可賺，其始願為本
    件販賣交易行為。足見被告本件所為係販賣之行為，自有藉
    此營利之意圖，至為明確。從而，本件事證明確，被告前開
    犯行，應堪認定。
三、按行為後法律有變更者，適用行為時之法律。但行為後之法
    律有利於行為人者，適用最有利於行為人之法律，刑法第 2
    條第1 項定有明文。查本件被告行為後，毒品危害防制條例
    於98年5 月20日修正公布，針對當次公布之修正條文，未另
    訂施行日期，而原毒品危害防制條例第36條所規定：「本條
    例自公布後六個月施行。」核其所稱「本條例」係指係92年
    7 月9 日修正公布之該條例，並非指98年5 月20日公布之部
    分修正條文。是依中央法規標準法第20條第1 項第1 款之規
    定，自公布日起，起算3 日，即算至98年5 月22日起生效；
    況迄今亦已逾上開所謂「六個月」之施行期間，自應就本件
    於行為後應適用之法律予以比較適用。而修正前該條例第 4
    條第3 項販賣第三級毒品愷他命罪，法定刑為「處5 年以上
    有期徒刑，得併科新臺幣『5 』百萬元以下罰金」，修正後
    法定刑改為「處5 年以上有期徒刑，得併科新臺幣『7 』百
    萬元以下罰金」，舊法之罰金額度較低，此部分對於被告自
    屬較為有利。惟毒品危害防制條例第17條修正後，於第2 項
    已增列犯同條例第4 條至第8 條之罪於偵查及審判中均自白
    者，減輕其刑之規定。本件被告自偵查中之警詢起，以迄原
    審及本院審理中，均就本件販賣第三級毒品犯行予以自白，
    有該各次筆錄在卷可稽，自應依同條例修正後第17條第2 項
    於偵查及審判中均自白之規定予以減輕其刑。從而，經整體
    綜合比較結果後，就本件被告販賣第三級毒品之犯行，修正
    後之毒品危害防制條例顯較修正前之規定有利於被告，自應
    適用對被告較為有利之修正後即現行之毒品危害防制條例第
    4 條第3 項予以論處。是依前揭刑法第2 條第1 項之規定，
    即應適用較有利於被告之現行毒品危害防制條例論處之。
四、按愷他命係毒品危害防制條例第2 條第2 項第3 款所定之第
    三級毒品，不得意圖營利而販賣。是核被告所為，係犯毒品
    危害防制條例第4 條第3 項之販賣第三級毒品罪。被告先後
    2 次販賣第三級毒品，犯意各別，行為互殊，應予分論併罰
    。又按修正後毒品危害防制條例第17條第2 項規定：「犯第
    4 條至第8 條之罪於偵查及審判中均自白者，減輕其刑。」
    係指偵查及審判中均有自白犯罪而言，故僅須被告於偵、審
    中均曾經自白，即得認有該條項之適用，不以始終承認為必
    要。所稱偵查中之自白，包含向有偵查犯罪職權之司法警察
    （官）自白，以及偵查中檢察官向法院聲請羈押，於法官訊
    問時所為之自白。又自白乃對自己之犯罪事實全部或主要部
    分為肯定供述之謂，且非以其係有罪之肯定為必要，縱時日
    、處所、行為態樣等非構成犯罪事實之要素略有不符，或另
    有阻卻違法、阻卻責任事由存在之主張，亦不影響其為自白
    （最高法院99年度台上字第4962號判決意旨參照）。茲查，
    被告已於原審及本院審理中自白其2 次販賣第三級毒品之犯
    行，有上開審判筆錄可稽，已如前述，且其於查獲之98年11
    月5 日憲兵司令部高雄憲兵隊詢問時即供承：98年5 月間伊
    有販賣第三級毒品愷他命予綽號「阿雷Ｕ」之男子（即石哲
    寧）2 次等語，有該警詢筆錄1 份在卷可稽（見憲兵隊偵一
    卷第17-18 頁），足認其於偵查中確曾向有偵查犯罪職權之
    司法警察自白無訛，按諸上開規定及說明，被告就其所犯販
    賣第三級毒品2 罪，既已於偵查及審判中均自白，自應依毒
    品危害防制條例第17條第2 項規定，就其所犯2 罪均減輕其
    刑。至犯第4 條至第8 條、第10條或第11條之罪，供出毒品
    來源，因而查獲其他正犯或共犯者，減輕或免除其刑，毒品
    危害防制條例第17條第1 項固亦有明文規定，惟其他正犯或
    共犯之查獲，自須與被告之供述有因果關係者，始有適用。
    而查本件被告雖於98年11月5 日為警查獲時即供出其毒品來
    源為薛駿逸，嗣薛駿逸亦因涉嫌販賣第二級毒品經警查獲，
    且復為原審以99年度訴字第131 號判處應執行有期徒刑8 年
    確定等情，業經本院調取原審99年度訴字第131 號卷宗核閱
    無訛（其中有關該案查獲過程部分，已另予影印存卷）。然
    稽之該案查獲過程，係因警方早於98年10月間即由其他情報
    來源而對薛駿逸持用之行動電話予以通訊監察並予跟監，嗣
    再經少年孫○豪之指述而予以循線查獲等情，有該卷所附之
    通訊監察譯文、跟監照片、少年孫○豪之指述筆錄在卷可憑
    （見上開影印存卷中之偵卷第21-25 頁、警卷第41-56 頁〈
    該跟監照片均係98年10月15日、16日之照片〉、警卷第57-6
    5 頁），而薛駿逸亦對該監聽譯文所示販毒之內容供承不諱
    在案（見上開影卷中之警卷第11頁），且本件被告係販賣第
    三級毒品愷他命，與薛駿逸經查獲之該案係販賣第二級毒品
    安非他命犯罪事實亦有不同，核其並非「供出本件販賣第三
    級毒品之來源」，自難謂其查獲與被告之供述有因果關係，
    即不得再併依毒品危害防制條例第17條第1 項之規定對被告
    減免其刑，附此敘明。
五、原判決關於被告上開販賣第三級毒品犯行部分，據以論處被
    告罪刑，固非無見；惟查：(一)原審為本件判決時，關於論處
    被告之毒品危害防制條例第4 條第3 項、第17條均已修正並
    生效施行，原判決漏未比較，逕予適用較有利於被告之修正
    後毒品危害防制條例第4 條第3 項論處，自有疏誤。(二)本件
    既屬販賣毒品之犯行，自須具營利之意圖，原判決固於事實
    認定被告係基於營利之犯意而為本件販賣行為，然於理由並
    未敘明其認定之依據，亦有理由不備之違失。(三)毒品危害防
    制條例第19條第1 項規定：「犯第4 條至第9 條、第12條、
    第13條或第14條第1 項、第2 項之罪者，其供犯罪所用或因
    犯罪所得之財物，均沒收之，如全部或一部不能沒收時，追
    徵其價額或以其財產抵償之。」，其所謂「供犯罪所用之物
    」係指供犯上開各罪所用且屬犯人所有之物而言，且係屬義
    務沒收之規定，並為刑法之特別規定，應予優先適用。經查
    ，本件扣案如附表編號1-3 所示之電子磅秤2 台、夾鏈袋1
    包及手機1 支，均為被告所有分別供本件販毒之秤重、分裝
    、包裝及聯絡所用，業據被告供承在卷（見憲兵隊偵一卷第
    11頁、原審卷第49頁及背面、本院卷第45頁），並為原審認
    定屬實在案，則上開物品自應依毒品危害防制條例第19條第
    1 項規定予以宣告沒收，原審竟仍援引刑法第38條第1 項第
    2 款之規定為沒收之依據，於法要有未合。被告上訴意旨，
    指摘原判決此部分量刑過重，為無理由；檢察官上訴意旨雖
    未指摘及此，惟原判決關於此部分既有上開可議之處，自應
    由本院將原判決關於上開部分及其定執行均撤銷改判。
六、爰審酌被告無視於國家對於杜絕毒品犯罪之禁令，竟意圖販
    售牟利，無視毒品危害國人健康之威脅非輕，不僅助長毒品
    氾濫，尤足以衍生其他犯罪，嚴重危害我國社會治安，惡性
    非輕，本不宜輕縱，惟念被告犯罪後始終坦白承認販毒犯行
    ，足認尚有悛悔之意，且僅販賣2 次，實際獲得之金錢利益
    亦僅1,950 元，尚屬非鉅，暨其犯罪之動機、目的、手段、
    智識程度及生活狀況、販賣之數量及所生危害，並其亦無其
    他犯罪科刑紀錄，有臺灣高等法院被告前案紀錄表在卷可憑
    等一切情狀，茲酌情就其所犯2 罪分別量處如主文第2 項所
    示之刑，並定其應執行刑為3 年4 月，以資懲儆。另刑法第
    59條之酌量減輕其刑，必於犯罪之情狀，在客觀上足以引起
    一般同情，認為即予宣告法定最低度刑期，猶嫌過重者，始
    有其適用，本件被告所為販賣第三級毒品之犯行，在客觀上
    尚難認可以引起一般同情，且依前揭規定予以減輕其刑後，
    所處之宣告刑，已無猶嫌過重之情形，自無從再依刑法第59
    條之規定，酌量減輕其刑之餘地，併予敘明。又扣案如附表
    一編號1 至3 所示之電子磅秤2 台、夾鏈袋1 包、手機1 支
    （SONY ERICSSON 廠牌，因僅手機部分為被告所有，門號係
    由他人租用，故不含門號0000000000號SIM 卡），均係被告
    所有且供其本件販賣第三級毒品犯罪所用之物，已據被告供
    述在案（見憲兵隊偵一卷第11頁、原審卷第49頁及背面），
    上開物品應依毒品危害防制條例第19條第1 項規定予以宣告
    沒收。另被告2 次販賣毒品所得分別為350 元、1,600 元，
    共計1,950 元（350 ＋1,600 ＝1,950 ），係其犯本罪所得
    財物，亦應同條項規定併予宣告沒收，如全部或一部不能沒
    收時，應以其財產抵償之。至附表編號4 至10之其餘扣案物
    ，雖為被告所有，然係其日常使用之手機及施用毒品之器具
    ，復查無證據證明與其上開販賣第三級毒品之犯行有關，均
    無從宣告沒收，附此敘明。
、無罪部分（即上訴駁回部分）：
一、公訴意旨另以：被告明知MDMA（俗稱搖頭丸，下亦稱之）、
    愷他命分別係毒品危害防制條例第2 條第2 項第2 款、第 3
    款所列第二級、第三級毒品，未經許可不得販賣，竟基於販
    賣第二級毒品MDMA之犯意，於98年1 月間某日晚間10時許，
    以其持用之0000000000號行動電話與洪紹銘聯繫，約定以35
    0 元之價格，販賣第二級毒品MDMA 1顆予洪紹銘，並依約在
    高雄市三民區鼎山夜市附近交付之。又基於販賣第三級毒品
    愷他命之犯意，於98年4 月間某日中午，在高雄市苓雅區○
    ○○路2 號高雄國軍802 醫院門口，以每包350 元之價格販
    賣第三級毒品愷他命5 包予林詠森。因認被告分別涉有毒品
    危害防制條例第4 條第2 項販賣第二級毒品及同條第3 項之
    販賣第三級毒品罪嫌。
二、按犯罪事實應依證據認定之，無證據不得認定犯罪事實，刑
    事訴訟法第154 條第2 項定有明文。又犯罪事實之認定，應
    憑證據，如未能發現相當證據，或證據不足以證明，自不能
    以推測或擬制之方法，以為裁判基礎。而認定不利於被告之
    事實，須依積極證據，茍積極證據不足為不利於被告事實之
    認定時，即應為有利於被告之認定，更不必有何有利之證據
    （參照最高法院40年台上字第86號、30年上字第816 號判例
    意旨）。又犯施用第一級、第二級毒品罪，供出毒品來源，
    因而破獲者，得減輕其刑，為93年1 月9 日修正施行毒品危
    害防制條例第17條所明定。為發見真實，防範施用毒品者作
    利己損人之不實陳述，用邀減刑寬典，或因不具切身利害關
    係，所為陳述可能有欠嚴謹或任意誇大其詞，施用毒品者有
    關毒品來源之供述，應有相當補強證據足以擔保其陳述之真
    實性，始得作為判斷之依據。故事實審法院對施用毒品者有
    關毒品來源之陳述，應再調查其他補強證據，相互參酌，必
    達於通常一般之人均不致有所懷疑，而得確信陳述為真實者
    ，方得為有罪之認定（最高法院99年台上字第3642號判決意
    旨參照）。
三、公訴人認被告涉有上開販賣第二級毒品MDMA與洪紹銘，及販
    賣第三級毒品愷他命與林詠森之罪嫌，無非係以證人洪紹銘
    及林詠森之證詞為唯一論據。然訊據被告堅詞否認有何前開
    販賣第二級毒品、販賣第三級毒品之犯行，辯稱：伊並不認
    識洪紹銘、林詠森，亦未曾販賣過MDMA及愷他命與該二人，
    也從未取得MDMA這種毒品等語。經查：
  (一)證人洪紹銘固於警詢時證稱：伊施用第二級毒品搖頭丸之時
    間係在97年6 月至7 月間，伊於98年1 月間，以400 元向被
    告購買過搖頭丸1 顆（見高雄憲兵隊98年12月28日00000000
    00號偵查卷〈下稱憲兵隊偵二卷〉第88-89 頁）等語在案。
    惟按，施用毒品者所稱其向某人買受毒品之指證，不得作為
    有罪判決之唯一證據，仍須調查其他必要之證據，以察其是
    否與事實相符。量以毒品買受者之指證，其憑信性於通常一
    般人已有所懷疑，尚難確信其為真實。況依毒品危害防制條
    例第17條之規定，供出毒品來源而破獲者，復得減輕其刑，
    則其指證之真實性猶有疑慮，是施用毒品者之指證，其真實
    性有待其他必要證據加以補強。所謂必要之補強證據，固不
    以證明販賣毒品犯罪構成要件之全部事實為必要，但以與施
    用者之指證具有相當之關聯性為前提，其經與施用者之指證
    綜合判斷，已達於通常一般人均不致有所懷疑，而得確信施
    用者之指證為真實者，始得為有罪之認定，迭經最高法院著
    有98年台上字第3700號、97年台上字第3281號、96年台上字
    第4867號、第1029號判決可資參照。是依最高法院一貫之見
    解，認施用毒品者關於其向某人購買毒品之供述，必須補強
    證據佐證，以擔保其供述之真實性，俾貫澈刑事訴訟無罪推
    定及嚴格證明之基本原則。從而，公訴人認被告販賣第二級
    毒品MDMA與上開證人洪紹銘，其所依憑者主要係該證人之證
    述，然依上開說明，自尚應調查其他與公訴人所指事實相符
    且具關聯性之必要證據，以資補強審認，始得據以論罪，合
    先敘明。
  (二)而該證人洪紹銘嗣後於檢察官偵訊中即改稱：伊向被告購買
    第二級毒品搖頭丸之時間為98年1 月間，共買2 次，第一次
    是350 元，第二次才是400 元（見偵二卷第44頁），復於原
    審審理中證稱：伊施用的搖頭丸除向被告購買外，沒有向其
    他人購買，次數應該是5 次以內；（經檢察官、辯護人詰問
    後改稱）伊上次出庭有說向被告買過2 次，之所以記得98年
    1 月間晚上有向被告購買搖頭丸，係因伊99年4 月7 日入伍
    前有與被告聯絡購買搖頭丸等語（見原審卷第22頁背面至23
    頁）。由以上證人前開證述情節觀之，既證稱僅向被告1 人
    購買過搖頭丸，然依其所述之施用搖頭丸時間，竟尚在向被
    告購買搖頭丸之前，是其上開證詞已難認與實情相符，而無
    從遽以採信。況證人就被告販賣第二級毒品搖頭丸之時間、
    次數，前後供述不一，顯有重大瑕疵，自難即採為認定被告
    確有販賣第二級毒品搖頭丸之證據。至本案雖扣得被告所有
    之電子磅秤2 台，惟依證人洪紹銘上開證述情節可知，第二
    級毒品MDMA（搖頭丸）係顆粒狀之藥丸，依一般日常經驗法
    則，尚難認有以電子磅秤予以秤重斤兩之必要，故該扣案之
    電子磅秤亦無法作為被告販賣第二級毒品之補強證據。再者
    ，經警對被告上開行動電話通信監察之結果，於前揭期間亦
    未查得被告與證人洪紹銘之0000000000行動電話有何不法販
    賣第二級毒品搖頭丸等對話內容，復未查獲任何證據資料憑
    參，揆諸前開說明，查無其他證據足資補強證人洪紹銘前開
    證述之真實性，自難單憑證人洪紹銘片面且有瑕疵之證詞，
    遽認被告有前開犯行。
  (三)又證人林詠森於警詢時先係證稱：伊向綽號「古錐」男子即
    被告購買過3 次愷他命，時間是98年4 月間（見憲兵隊偵二
    卷第98-99 頁），於偵查中則改稱：伊記得只有向被告買過
    一次愷他命，是在98年4 月間某日中午，在802 醫院門口，
    向被告購買5 包，每包350 元（見偵二卷第69頁），嗣於原
    審審理中另證稱：伊向被告買過一次愷他命，在鼎力路那邊
    交易，當時是買1 包350 元，除此之外沒有在其他地點交易
    等語（見原審卷第42頁背面至43頁），經提示上開偵訊筆錄
    後，復改稱：伊有向被告買過2 次愷他命，先在鼎力路購買
    1 包，後來又在802 醫院購買5 包，每包都是350 元等語（
    見原審卷第43頁背面至44頁），依該證人就被告販賣第三級
    毒品愷他命之時間、次數、數量及地點，前後供述均有明顯
    不一之處，其所述顯有重大瑕疵，自難此之為認定被告販賣
    第三級毒品愷他命之證據甚明。況經警對被告持用之上開行
    動電話通訊監察結果，於98年4 月間並未查得被告與證人林
    詠森有何不法交易第三級毒品愷他命之通信內容，復未查獲
    任何證據資料憑參，參照上開說明，查無證據足資補強證人
    林詠森前開證述之真實性，自難單憑證人林詠森片面且有明
    顯瑕疵之證詞，遽入被告於罪。至本件查扣之電子磅秤、夾
    鏈袋等物品，均係因警對被告所持用之上開0000000000號行
    動電話執行通訊監察後，迄於98年11月5 日凌晨0 時20分許
    ，始經搜索而扣得，不僅該通訊監察內容查無該部分相關之
    販賣對話內容，上開扣案物品亦與公訴人所指販賣之時間距
    離甚遠，尚難認有何關聯性，自亦無從僅依該扣案物品即推
    認被告於數月前曾有藉此扣案物品販賣第三級毒品愷他命與
    林詠森之犯行。是既無其他補強證據以資證明公訴人所指被
    告有販賣第三級毒品愷他命與林詠森之犯行，即難僅憑證人
    林詠森上開有顯著瑕疵之證詞，而推認被告有上開犯行。
  (四)綜上所述，本院既查無積極證據可資證明被告確有上開公訴
    人所指販賣第二級毒品與洪紹銘及販買第三級毒品與林詠森
    之犯行，則就上開部分，即屬不能證明被告犯罪，自應就該
    部分為被告無罪之諭知。
四、原審因而就上開部分，以不能證明被告犯罪，而為被告無罪
    之諭知，核無違誤；檢察官上訴意旨，仍執前詞以業經原審
    詳予審認調查之相同證據資料，指摘原判決此部分不當，為
    無理由，應予駁回。
據上論斷，應依刑事訴訟法第368 條、第369 條第1 項前段、第
364 條、第299 條第1 項前段，毒品危害防制條例第4 條第3 項
、第17條第2 項、第19條第1 項，刑法第2 條第1 項、第11條、
第51條第5 款，判決如主文。
本案經檢察官方娜蓉到庭執行職務。
中    華    民    國   100    年    4     月    14    日
              刑事第三庭    審判長法  官  莊崑山
                                  法  官  吳進寶
                                  法  官  莊松泉
以上正本證明與原本無異。
如不服本判決應於收受本判決後10日內向本院提出上訴書狀，其
未敘述上訴理由者，並得於提起上訴後10日內向本院補提理由書
狀（均須按他造當事人之人數附繕本）「切勿逕送上級法院」。
中    華    民    國   100    年    4     月    14    日
                                  書記官  葉淑華
【附錄本判決論罪科刑法條】
毒品危害防制條例第4 條第3 項
製造、運輸、販賣第三級毒品者，處5 年以上有期徒刑，得併科
新臺幣7 百萬元以下罰金。
附表（高雄市三民區○○○路331號9 樓扣得之物）
┌──┬─────────┬───┬──────────┐
│編號│  扣案物品名稱    │數量  │是否沒收及其法條依據│
├──┼─────────┼───┼──────────┤
│1   │ 電子磅秤         │貳台  │依毒品危害防制條例第│
│    │                  │      │19條第1 項規定宣告沒│
│    │                  │      │收。                │
├──┼─────────┼───┼──────────┤
│2   │ 夾鏈袋           │壹包  │同上                │
├──┼─────────┼───┼──────────┤
│3   │手機（廠牌：SONY  │      │同上。              │
│    │ERICSSON，不含門號│壹支  │                    │
│    │0000000000SIM卡） │      │                    │
├──┼─────────┼───┼──────────┤
│4   │ 手機（廠牌：NOKIA│1支   │不予沒收            │
│    │，含門號0000000000│      │                    │
│    │SIM卡）           │      │                    │
├──┼─────────┼───┼──────────┤
│5   │殘渣夾鏈袋        │3 只  │不予沒收            │
├──┼─────────┼───┼──────────┤
│6   │吸食安非他命用吸管│16支  │不予沒收            │
├──┼─────────┼───┼──────────┤
│7   │吸食安非他命用玻璃│2 個  │不予沒收            │
│    │球                │      │                    │
├──┼─────────┼───┼──────────┤
│8   │塑膠吸食器        │1組   │不予沒收            │
├──┼─────────┼───┼──────────┤
│9   │玻璃吸食器        │1組   │不予沒收            │
├──┼─────────┼───┼──────────┤
│10  │K盤               │1個   │不予沒收            │
└──┴─────────┴───┴──────────┘